【裁判字號】    98,訴,2389
【裁判日期】    981102
【裁判案由】    偽造文書等
【裁判全文】
臺灣臺中地方法院刑事判決  98年度訴字第2389號
公  訴  人  臺灣臺中地方法院檢察署檢察官
被      告  戊○○
                      ）
上列被告因偽造文書等案件，經檢察官提起公訴（98年度偵緝字
第1151號、第1155號），被告於準備程序中就被訴事實為有罪之
陳述，經本院告知簡式審判程序意旨，並聽取當事人之意見後，
經合議庭裁定由受命法官獨任進行簡式審判程序，判決如下：
    主    文
戊○○行使變造私文書，足以生損害於他人，累犯，處有期徒刑
伍月，如易科罰金，以新臺幣壹仟元折算壹日；又行使偽造私文
書，足以生損害於他人，累犯，處有期徒刑陸月，如易科罰金，
以新臺幣壹仟元折算壹日，偽造之「丙○○」、「乙○○」署押
各壹枚均沒收；應執行有期徒刑拾月，如易科罰金，以新臺幣壹
仟元折算壹日，偽造「丙○○」、「乙○○」署押各壹枚均沒收
。
    犯罪事實
一、戊○○前於民國（下同）93年間因詐欺案件，經本院判處有
    期徒刑3月確定，於94年4月6日易科罰金執行完畢，詎仍不
    知悔改，而分別為下列行為：
（一）戊○○基於意圖為自己不法所有及變造文書之犯意，於97
      年5月21日下午2時許，以電話向甲○○佯稱欲購買甲○○
      經營之海寶冷凍食品有限公司（以下簡稱海寶公司）所生
      產之冷凍太空鴨，待雙方見面接洽完畢，戊○○便誆稱要
      訂購50箱之冷凍太空鴨（共892公斤），價值共新臺幣（
      下同）6萬6900元。戊○○即於隔日即97年5月22日下午某
      時，將中華郵政股份有限公司所製作之儲戶交易明細表（
      傳票編號：5151號），以剪貼方式變造「實際交易金額」
      為6萬6900元後，並於同日下午5時許，傳真予甲○○而行
      使之，使甲○○陷於錯誤，誤認戊○○已將上開貨款匯入
      其所指定之帳戶內，遂以電話通知戊○○可自行前往臺中
      縣大雅鄉○○路65巷3號海寶公司停車場冷凍貨車上搬走
      上開訂購之50箱冷凍太空鴨；戊○○乃於當日將上開50箱
      冷凍太空鴨搬離完畢而得手，致生損害於海寶公司、甲○○及中華郵政股份有限公司就匯款交易資料管理之正確性
      。嗣甲○○於97年5月23日，前往合作金庫銀行查詢帳號
      0000000000000號帳戶匯款情形時，未見上開款項匯入，
      始得知受騙，遂報警而循線查獲。
（二）戊○○於97年4月17日，前往丁○○所經營位於臺中縣大
      甲鎮○○路294號之人和小客車租賃有限公司（以下稱人
      和公司），向丁○○表示承租車牌號碼ZZ-7001號自用小
      客車，並先給付10日租金13,600元，惟為擔保日後履行給
      付租金及返還車輛之義務，竟基行使偽造私文書之犯意，
      在其簽發票面金額60萬元整、發票日為97年4月17日之本
      票上，冒用其父母即丙○○、乙○○之名義，在該本票上
      偽簽「丙○○」、「乙○○」簽名各1枚，表示丙○○、
      乙○○有願意對該張本票負起保證人擔保履行付款責任之
      意，戊○○隨即將該張本票交付予丁○○以行使之，足生
      損害於丙○○、乙○○及人和公司。嗣因戊○○於97 年5
      月21日再給付人和公司租金27,200元之後，屆期即未再繼
      續給付租金，亦未歸還上開車輛，人和公司遂對戊○○、
      丙○○、乙○○聲請本票裁定強制執行，丙○○接獲本院
      就上開本票之本票裁定（97年度司票字第7057號）後，始
      知上情。另戊○○於98年5月13日因通緝到案，供出上開
      車輛放置地方，始經人和公司尋回。
二、案經丙○○告訴及甲○○訴由臺中縣警察局豐原分局報請臺
    灣臺中地方法院檢察署檢察官偵查起訴。
    理    由
一、本件被告所犯為死刑、無期徒刑、最輕本刑為三年以上有期
    徒刑以外之罪，且非高等法院管轄第一審之案件，經被告就
    被訴事實為有罪之陳述後，本院裁定行簡式審判程序，是其
    證據之調查，自不受刑事訴訟法第159條第1項、第161條之2
    、第161條之3、第163條之1及第164條至第170條規定之限制
    ，刑事訴訟法第273條之1第1項、第279條第2項前段、第273
    條之2分別定有明文，合先敘明。
二、訊據被告戊○○對於前揭犯罪事實，坦承不諱，核與證人即
    告訴人甲○○、丙○○及證人即丁○○之妻蔡文玉證述情節
    及人和公司代理人丁○○陳報狀所述（附於98年度偵緝字第
    1151號卷第27頁陳報狀）相符，並有被告變造之儲戶交易明
    細表（附於中縣豐警偵字第0970031186號警卷第11頁）、合
    作金庫銀行帳號00000000 00000號帳戶匯款情形交易明細表
    1份（附於同警卷第12頁）及偽造「丙○○」、「乙○○」
    簽名各1枚之本票影本1張在卷可參（附於同偵緝卷第28頁）
    ，另經本院調借本院97年度司票字第7057號、97年度沙簡字
    第587號丙○○與人和公司間確認本票債權不存在卷宗各1
    宗查核無訛，足證被告之自白有其他證據補強且查與事實相
    符，足予憑採，本案事證明確，被告犯行已經證明，應依法
    論科。
三、核被告上揭犯罪事實（一）所為，係犯刑法第216條、第210
    條之行使變造私文書罪、同法第339條第1項詐欺取財既遂罪
    ；核被告上揭犯罪事實（二）所為，係犯刑法第216條、第
    210條之行使偽造私文書罪。被告前揭分別變造、偽造私文
    書之低度行為各自為行使之高度行為吸收，均不另論罪。被
    告於密接時間同時偽造丙○○、乙○○之簽名，而觸犯偽造
    文書罪，應屬1接續行為觸犯數罪名，為想像競合，應從一
    重處斷。起訴書雖認被告所犯上開3罪，犯意各別，行為互
    異，應予分論併罰等語，惟犯罪行為人所為究竟應成立一罪
    或數罪，決定之依據，在於罪數論所描述之一行為，是指「
    人的一個意思決定所啟動的一個複合的因果流程，一個複合
    的因果流程是由數個彼此相互連結而具有方法目的、原因結
    果或持續複製關係的因果事實所構成」，該一行為是社會經
    驗認知上的一行為，是構成一罪的行為，不管實現一個或數
    個構成要件，都只被評價為一罪。又牽連犯廢除後，對於目
    前實務上以牽連犯予以處理之案例，在適用上，則得視具體
    情形，分別論以想像競合犯或數罪併罰。查被告上開犯罪事
    實（一）所為，係為詐得50箱冷凍太空鴨，取得告訴人甲○○之信賴，而變造中華郵政股份有限公司所製作之儲戶交易
    明細表持以行使以取信甲○○，兼向甲○○施用詐術，致其
    陷於錯誤而交付財物，則前開該行使變造私文書與詐欺取財
    之構成要件被實現，乃本於同一時地以社會經驗認知上的一
    行為為之，是被告前開所為，即屬刑法第55條之一行為觸犯
    數罪名之想像競合犯，應從重以行使變造私文書罪處斷。並
    與犯罪事實（二）行使偽造私文書罪數罪併罰，附予敘明。
    被告有如事實欄一所示之有期徒刑執行完畢情形，有卷附臺
    灣高等法院被告前案紀錄表可按，其於5年以內故意再犯本
    案有期徒刑以上之罪，為累犯，均應依刑法第47條第1項規
    定加重其刑。爰審酌被告犯罪之動機及目的，變造、偽造私
    文書對被害人所造成之危害，並斟酌被害人等所受財物損失
    程度，且其迄今尚未與被害人甲○○、人和公司達成民事和
    解，惟念被告犯罪能坦承犯行，態度尚稱良好，被害人丙○○表示原諒被告（此有調解書1份附於本院卷第23頁）等一
    切情狀，分別量處如主文所示之刑，並定其應執行之刑，併
    諭知易科罰金之折算標準，以資懲儆。在本票上偽造保證人
    「丙○○」、「乙○○」簽名各1枚，不問屬於犯人與否，
    應依刑法第219條之規定，宣告沒收。
四、依刑事訴訟法第273條之1第1項、第299條第1項前段，刑法
    第210條、第216條、第339條第1項、第55條、第47條第1項
    、第41條第1項前段、第51條第5款、219條，刑法施行法第
    一條之一，逕以簡易判決處刑如主文。
五、如不服本件判決，得自收受送達之日起十日內，向本院提起
    上訴狀，上訴於本院管轄之第二審地方法院合議庭。
本案經檢察官己○○到庭執行職務。
中    華    民    國    98    年    11    月    2     日
                  刑事第七庭
                                      法  官  黃賢婷
以上正本證明與原本無異。
                                      書記官  江美琪
中    華    民    國    98    年    11    月    2     日
附錄論罪科刑法條
中華民國刑法第210條
（偽造變造私文書罪）
偽造、變造私文書，足以生損害於公眾或他人者，處5年以下有
期徒刑。
中華民國刑法第216條
（行使偽造變造或登載不實之文書罪）
行使第210條至第215條之文書者，依偽造、變造文書或登載不實
事項或使登載不實事項之規定處斷。
中華民國刑法第339條
（普通詐欺罪）
意圖為自己或第三人不法之所有，以詐術使人將本人或第三人之
物交付者，處5年以下有期徒刑、拘役或科或併科1千元以下罰金
。
以前項方法得財產上不法之利益或使第三人得之者，亦同。
前二項之未遂犯罰之。


司法院資訊處製作；財團法人民間司法改革基金會備份。
